臺灣高雄地方法院刑事裁定　　　　　　　　　　　　　九十三年度交聲字第七七號
　　原處分機關　高雄市政府交通局交通事件裁決處
　　異　議　人
　　即受處分人　甲○○
右列受處分人因違反道路交通管理處罰條例案件，對於高雄市政府交通局交通事件裁
決處九十三年一月十三日所為之處分（原處分：高市交裁字第三二－Ｚ000000
00號），聲明異議，本院裁定如左：
    主  文
異議駁回。
    理  由
一、聲請意旨略以：異議人甲○○於民國九十二年十二月一日下午六時四十五分（異
    議聲請狀誤載為十六時四十五分），駕駛車牌號碼ＸＫ－二四一號營業貨運曳引
    車行經國道高速公路一號南下一百三十八公里處，被國道高速公路警察局第二分
    隊之警員（下稱國道第二分隊）攔下並告知其超速，時速為一百零一公里，其即
    詢問警員：其係保持距離行駛在其他車輛後方，為何在其前方的車輛沒有超速，
    而會是其超速？該警員回答：此路段時速有九十公里與一百公里之區分，因異議
    人駕駛的是二十噸以上之車輛，時速不得超過一百公里等語。況且依當時車流量
    ，有可能該警員是以雷射槍測得其他車輛超速，卻攔下其車輛，又其於當時亦有
    將車上所裝設之行車紀錄表拿給警員看，警員查閱後證明其未超過時速一百公里
    ，但警員卻表示行車紀錄表只供參考而不予理會，其要求警員於其行車紀錄表簽
    名，警員拒絕，嗣將該行車紀錄表影印交給國道第二分隊，但於該隊回函中亦未
    提及該行車紀錄表，且回文中亦無法證明本人超速，僅供稱該警員就是證人，難
    道該行車紀錄器及其本人就不是證人，認異議人當時並未超速，而提出本件異議
    等語。
二、按汽車行駛於高速公路，而不遵管制之規定者，處汽車駕駛人新臺幣三千元以上
    六千元以下罰鍰。又汽車駕駛人違反道路交通管理處罰條例第三十三條者，除依
    原條款處罰鍰外，並予記違規點數一點，道路交通管理處罰條例第三十三條第一
    項、第六十三條第一項第一款亦分別定有明文。另依違反道路交通管理事件統一
    裁量表規定，違反道路交通管理處罰條例第三十三條規定，於期限內繳納罰款者
    ，處以法定最低額，逾期者，處以法定最高額。經查：
  (一)本件異議人於九十二年十二月一日下午六時四十五分許駕駛ＶＫ－二四一號營業
    貨運曳引車行經國道高速公路一號南下一百三十八公里處時，該路段大型車之速
    限為時速九十公里，因為警員以雷射槍測速器測出其以時速一百零一公里超速行
    駛，乃當場攔下製單舉發等情，業據證人即當時在現場以雷射槍測速器測速及取
    締之警員陳林到庭證述明確。伊並證稱：當時伊以紅外線雷射槍測得異議人車速
    為一百零一公里，伊當場攔截開單，並沒有照相，當日該路段的大型車速限為六
    十公里至九十公里，伊測得異議人車輛超速後就將異議人攔下，並有和異議人說
    若其有行車紀錄器可以提供給伊參考，當時異議人就有提供如卷附的行車紀錄表
    給伊看，該行車紀錄器是顯示該車輛的時速不到一百公里，約九十九公里，已超
    速，通常行車紀錄器與警用雷射槍所測得的時速會有誤差，雷射槍所測得的速度
    會比車輛的碼錶慢，所以車輛實際行駛的速度應會比警用雷射槍所則得的速度還
    快，且以雷射槍所測得之時速會比較接近車輛實際行駛的速度，況且當日雷射槍
    並沒有故障，又雷射槍測速器是紅外線，一定要瞄準超速的車輛才能測速，而且
    不會測到旁邊車輛的車速，當天伊是對準異議人的車輛測速等語明確；又證人羅
    光全即當日在現場製單之警員亦具結證稱：雷射槍測速器是數位式，行車紀錄器
    與車上的碼錶均為機械式，以雷射槍測速器之準確度為高等語明確；又查雷射槍
    測速器以雷射光束瞄準同時於車道行駛車輛中之單一目標車進行偵測，偵測時，
    不受其他車道上行駛中之車輛干擾及當時道路車流量之影響，故該車超速行駛違
    規，應無疑義，此有內政部警政署國道公路警察局第二警察隊九十三年一月二日
    公警國二交訴字第○九二○○○三七九○號函在卷可稽，且按本件執勤警員與異
    議人素昧平生且宿無怨隙，自無甘冒偽證罪責設詞構陷異議人之理。從而，上開
    人之證詞堪予採信，足認異議人當時確有超速行駛之違規行為。
  (二)再者，交通警員掣單舉發違反道路交通管理處罰條例所列之違規事實，本質上為
    行政處分，係公務員基於職務上權力，依法就特定之具體事件所為具公法上效果
    之單方行政行為，基於公務員為公法上行為具有公信力之原則，該行政處分當可
    被推定為真正，其據以依法處分之事實認定亦為正確無誤，此與民事訴訟法第三
    百五十五條第二項規定：「文書依其程式及意旨得認作公文書者，推定為真正」
    之情形相同，本此公信原則，乃立法者賦予行政機關制定違反道路交通事件統一
裁罰標準及處理細則，使執勤警員得當機處分（如該細則第二十三條）以達其維
    護交通秩序、安全之行政目的，反之，若謂公務員一切行政行為均需預留證據以
    證其實，則國家行政勢必窒礙難行，據此，刑事訴訟法就犯罪證據有關之規定中
    ，與屬行政秩序罰之交通違規裁罰本質不合之部分，自不在準用之列，從而，本
    件異議人既未就執勤警員之舉發內容有誤提出相關證據以供調查，亦無何證據足
    資證明執勤警員有捏造事實違法取締之情事，則執勤警員本其維護交通秩序、安
    全職責所為之舉發，自應受到合法、正確之推定。異議人仍空言否認超速云云，
    不足採信。
三、據上論斷，應依道路交通案件處理法第十九條，裁定如主文。
中      華      民      國      九十三      年      四    月      二    日
                                臺灣高雄地方法院交通法庭
                                    法  官  陳月雯
右正本證明與原本無異。
如不服本裁定，應於裁定送達後五日內，向本院提出抗告狀。
                                    書記官  林佳蓉
中      華      民      國      九十三      年      四    月      二    日
